臺灣屏東地方法院刑事判決　　　　　　　　　　　　　八十九年度訴字第六一七號
　　公　訴　人　臺灣屏東地方法院檢察署檢察官
　　被　　　告　乙○○
　　被　　　告　丙○○
右列被告等因違反著作權法案件，經檢察官提起公訴（八十九年度偵字第三八一二號
、第四九七五號）及同署檢察官移送併案審理（八十九年度偵字第四五四二號、第五
六九五號），本院判決如左：
     主  文
乙○○連續明知為侵害著作權之物意圖營利而交付，累犯，處有期徒刑陸月，如易科
罰金，以參百元折算壹日。
丙○○無罪。
     事  實
一、乙○○前因妨害自由案件，經法院判處有期徒刑三月確定，於民國（下同）八十
    七年八月三十一日易科罰金執行完畢，又曾因其所販售予趙正義之現代牌電腦伴
    唱機所隨機附贈之光碟中，儲存有未經丁○○○○有限公司（以下簡稱摩那園公
    司）之同意或授權，即擅自重製該公司所享有音樂著作權之「錯誤的愛」等四首
    歌曲詞曲之著作，為該公司訴請臺灣高雄地方法院檢察署檢察官予以偵查，進而
    得知摩那園公司享有如附表所示「只有你」等十首歌曲之詞、曲音樂著作財產權
    ，且得知其所販售之現代牌電腦伴唱機所隨機附贈、分別含有前揭歌曲之光碟片
    ，係未經音樂著作權人摩那園公司之授權或同意而製造，為侵害著作權之物，詎
    仍不知警惕，基於意圖營利之概括犯意，於附表所示之時地，利用陳郁慧、陳寶
    雄、蔡德富及丙○○分別以新台幣（下同）九千元至一萬五千元不等之價額，向
    其販入該廠牌電腦伴唱機之同時，分別將各儲存有如附表所示歌曲之光碟片隨機
    附贈交付予陳郁慧、陳寶雄、蔡德富及丙○○等，嗣於如附表所示之時地為警查
    獲，並各扣得如附表所示之物。
二、案經丁○○○○有限公司訴請臺灣屏東地方法院檢察署檢察官偵查起訴及移送併
    案審理。
     理  由
壹、被告乙○○部分：
一、右揭事實訊據被告乙○○於本院審理時，除辯稱略以：該等光碟中所含之歌曲均
    經合法授權等語外，餘均坦承不諱。然查，前開事實業經告訴代理人紀慈真於警
    訊時、告訴代理人甲○○於本院調查時指述甚詳，核與被告丙○○所述情節相符
    ，且扣案之光碟中所儲存如附表所示之詞曲，為告訴人丁○○○○有限公司享有
    著作財產權，有經濟部公司執照、桃園縣政府營利事業登記證各一紙及內政部著
    作權登記簿謄本十紙附卷可佐，此外，復有陳郁慧、陳寶雄、蔡德富因分別買受
    含有如附表編號一、二、三所示歌曲之光碟片而受追訴審判之臺灣澎湖地方法院
    檢察署八十八年度偵字第七五五二號起訴書及臺灣澎湖地方法院八十九年度易字
    第八一、八二號刑事判決各一份在卷可證，堪認告訴代理人等之指述為實，被告
    雖以前詞置辯，並提出版權授權書二紙資為佐證，然觀之被告對於其曾因將內有
    儲存為告訴人所享有著作權，且未經告訴人所授權或同意而擅自重製「錯誤的愛
    」等四首詞曲之光碟，隨販售之前揭廠牌電腦伴唱機，附贈交付予趙正義，而為
    告訴人訴請臺灣高雄地方法院檢察署檢察官予以偵查等情坦承不諱，足認被告乙○○當可藉此查知其所販售之該廠牌電腦伴唱機所隨機附贈之光碟中所儲存之歌
    曲詞曲，係未全經取得各著作權人之授權或同意而擅自重製，為侵害著作權之物
    ，更可因此確認其內有如附表所示為告訴人所享有著作權之歌曲，是其上詞所辯
    ，無非卸責，委無足取，不可採信。綜上，本案事證明確，被告乙○○之犯行已
    堪認定。
二、按銷售係意圖營利而交付之行為，雖亦屬散布之一種方式，但意圖散布不以具有
    營利之意圖及交付具體財物為必要，其行為態樣較為廣泛、籠統。著作權法第八
    十七條第二款即已明列「意圖營利而交付」為侵害著作權之行為，則銷售自應屬
    意圖營利而交付（司法院業務研究會第二十二期研究結論參照），是被告乙○○
    明知前開電腦伴唱機所附贈之光碟片內所分別儲存如附表所示之歌曲，為告訴人
    享有著作財產權，未經著作財產權人之同意或授權而重製，該光碟片為侵害告訴
    人著作財產權之物，而仍於販賣前開電腦伴唱機之同時隨之附贈交付予買受人，
    核其所為，係符合著作權法第八十七條第二款之明知為侵害著作權之物意圖營利
    而交付之要件，應依同法第九十三條第三款規定論處，惟公訴意旨漏未斟酌此點
    ，而認被告乙○○係以意圖營利而陳列之方式遂行犯行，尚有未洽，惟此尚不涉
    及變更起訴法條之問題，附此敘明。又被告乙○○所為同一次販售而交付各含如
    附表所示之歌曲行為，各係一行為同時侵害告訴人享有音樂著作財產權，而觸犯
    數個相同之意圖營利而交付罪名，均為同種想像競合犯，各應從一意圖營利而交
    付罪處斷。被告乙○○先後多次意圖營利而交付之行為，時間緊接，所犯基本構
    成要件相同，顯係基於概括犯意反覆為之，應依法以一罪論，並加重其刑。被告
    乙○○有事實欄所載論罪科刑執行之情形，有臺灣屏東地方法院檢察署刑案資料
    查註紀錄表及臺灣高等法院被告全國前案紀錄表各一紙在卷可查，其受有期徒刑
    執行完畢後，五年之內再犯有期徒刑以上刑之本罪，為累犯，應依法遞加重其刑
    。公訴人雖僅就附表編號四之部分提起公訴，惟被告乙○○侵害附表其餘詞曲音
    樂著作，亦屬告訴人所有，已如上述，且與被告乙○○侵害如附表編號四之歌曲
    部分，分有連續犯之裁判上一罪關係，應為起訴效力所及，本院自得併予審究，
    併此敘明。另移送併案之臺灣屏東地方法院檢察署八十九年度偵字第五六九五號
    中，稱告訴人所有「浮水印」一首詞曲亦為被告乙○○以同一手法所侵害，惟本
    院遍尋所有卷附證據資料，查無告訴人就此有提出該首詞曲享有著作權之證明，
    尚難僅憑告訴人片面之指述，遽認被告乙○○有此犯行，因此部分為起訴效力所
    不及，本院無從併予審理，應退由檢察官另行處理；再者，臺灣高雄地方法院檢
    察署檢察官移送併案審理之該署八十九年度偵字第一九三八七號中，稱被告乙○○意圖營利，亦以將內有未經告訴人同意或授權而擅自重製之「錯誤的愛」等四
    首詞曲之光碟交付予趙正義，而侵害告訴人所享有前開詞曲之著作權，然查被告
    乙○○係因將上述光碟交付予趙正義，而為員警、檢察官傳喚說明，方知其所販
    售之前揭電腦伴唱機所隨機附贈之光碟中，有侵害告訴人如附表所示歌曲之音樂
    著作權，已如前述，是此移送併案部分，尚難可認為起訴效力所及，自應退由檢
    察官另行處理；至其餘移送併辦部分之犯行，本在本案犯罪事實範圍內，本院自
    得予以審理，均併此敘明。爰審酌被告乙○○犯後猶飾詞否認犯行，並拒予告訴
    人為任何形式之賠償，毫無悔悟之意，且明知為侵害著作權之物，竟拖詞陳稱係
    屬合法，販售與丙○○等人，致其等因而受有無刑事犯罪之偵審程序，身心受創
    ，此有前開起訴書、判決可證及其犯罪之目的、手段，對於告訴人商業利益之影
    響等一切情狀，量處如主文所示之刑，並諭知易科罰金之折算標準，以資儆懲。
    至扣案光碟片四片，已為被告乙○○分別販售交付予陳郁慧、陳寶雄、蔡德富及
    丙○○，為被告乙○○所自承在卷，自非被告乙○○所有，無從併予宣告沒收，
    附此敘明。
貳、被告丙○○部分：
一、公訴意旨略以：丙○○係設於屏東縣東港鎮○○路二三之十一號「華福電器行」
    之負責人，明知丁○○○○有限公司享有如附表編號四所示歌曲之詞曲音樂著作
    財產權，亦明知乙○○於八十九年一、二月間委託其在上址陳列販賣之現代牌電
    腦伴唱機所隨機附贈之光碟中，含有未經音樂著作權人丁○○○○有限公司之授
    權或同意，而擅自重製之如附表編號四所示之歌曲，為侵害著作權之物，竟與乙○○共同基於散布之犯意聯絡，推由丙○○將之陳列在上開電器行。嗣於同年六
    月二十一日下午四時十分許為警在上址查獲，並扣得前開伴唱機一台、光碟一片
    及點歌簿一本。因認被告丙○○明知為侵害著作權之物，意圖營利而陳列，涉有
    著作權法第九十三條第三款之罪嫌云云。
二、按犯罪事實應依證據認定之，無證據不得推定其犯罪事實，不能證明被告犯罪者
    ，應諭知無罪之判決，刑事訴訟法第一百五十四條、第三百零一條第一項分別定
    有明文。又犯罪事實之認定，應憑真實之證據，倘證據是否真實尚欠明確，自難
    以擬制推測之方法，為其判斷之基礎。且認定犯罪事實之證據係指足以認定被告
    確有犯罪行為之積極證據資料而言，該項證據自須適合於被告犯罪事實之認定，
    始得採為斷罪資料。故刑事訴訟上之證明資料，無論其為直接或間接證據，均須
    達於通常一般人均不致有所懷疑，而得確信其為真實之程度，始得據為有罪之認
    定，若關於被告是否犯罪之證明未能達此程度，而有合理懷疑之存在，致使無從
    形成有罪之確信，根據罪證有疑，利於被告之證據法則，即不得據為不利被告之
    認定（最高法院五十三年臺上字第六五六號、二十九年上字第三一０五號、七十
    六年度臺上字第四九八六號及三十二年上字第六七號判例參照）。再按被害人之
    陳述如無瑕疵，且就其他方面調查又與事實相符，固足採為科刑之基礎，倘其陳
    述尚有瑕疵，則在未究明前，遽採為論罪科刑之根據，即難認為適法（最高法院
    六十一年台上字第三０九九號判例參照）。
三、公訴人認被告丙○○涉有明知為侵害著作權之物，意圖營利而陳列之犯行，無非
    係以告訴代理人紀慈真於警訊中之指述，如附表編號四所示之物扣案可佐及經濟
    部公司執照、內政部著作權登記簿謄本等附卷可憑為其論據。然經訊之被告丙○○堅決否認有何違反著作權之情事，辯稱略以：伊不知該光碟內有侵害告訴人著
    作權之歌曲，當初係因乙○○向伊陳稱係屬合法，且提出授權書二紙用以取信，
    伊始向其買受，進而加以陳列等語。經查，被告丙○○前揭辯解核與同案被告乙○○所述相符，並有被告乙○○所提出之版權授權書二紙附卷可佐；且扣案如附
    表編號四所示之光碟片，表面印刷風景畫面，並註明為「非賣品」，無任何歌曲
    名稱或其他字樣，業經本院當庭勘驗屬實，有勘驗結果一份可參，核與坊間市售
    之一般雜誌或書籍所附贈之「非賣品」光碟無異，被告丙○○若參核上情及由被
    告乙○○所提出之版權授權書二紙，因而認該扣案中之歌曲業均經取得著作權人
    之合法授權而予販入，進而陳列販賣，亦無悖於情理，是其上述辯解應堪採信，
    此外，本院復查無其他積極證據足認被告有公訴意旨所指明知為侵害著作權之物
    ，意圖營利而陳列之犯行，揆諸前揭法條及判例意旨，即應為有利於被告之認定
    ，為其無罪之諭知。
據上論斷，應依刑事訴訟法第二百九十九條第一項前段、第三百零一條第一項，著作
權法第九十三條第三款、刑法第十一條前段、第二條第一項前段、第五十六條、第五
十五條、第四十七條、第四十一條第一項前段，罰金罰鍰提高標準條例第二條，判決
如主文。
本案經檢察官趙燕利到庭執行職務。
中      華      民      國      九十一      年     三     月     四     日
                                      臺灣屏東地方法院刑事第一庭
                                          法  官  潘正屏
                                                  楊中琪
                                                  林世民
右正本證明與原本無異。
檢察官及被告乙○○如不服本判決應於收受本判決後送達後十日內向本院提出上訴書
狀，其未敘述上訴理由者，並得於提起上訴後十日內向本院補提理由書狀（均須按他
造當事人之人數附繕本）「切勿逕送上級法院」
被告丙○○不得上訴。
                                          書記官  薛慧茹
中      華      民      國      九十一      年     三     月     四     日
附錄論罪科刑法條：
著作權法第九十三條
有下列情形之一者，處二年以下有期徒刑，得併科新台幣十萬元以下罰金︰
一、侵害第十五條至第十七條規定之著作人格權者。
二、違反第七十條規定者。
三、以第八十七條各款方法之一侵害他人之著作權者。
著作權法第八十七條
有下列情形之一者，除本法另有規定外，視為侵害著作權或製版權︰
一、以侵害著作人名譽之方法利用其著作者。
二、明知為侵害著作權或製版權之物而散布或意圖散布而陳列或持有或意圖營利而交
    付者。
三、輸入未經著作財產權人或製版權人授權重製之重製物或製版物者。
四、未經著作財產權人同意而輸入著作原件或其重製物者。
五、明知係侵害電腦程式著作財產權之重製物而仍作為直接營利之使用者。
